【裁判字號】    99,易,2279
【裁判日期】    991223
【裁判案由】    竊盜
【裁判全文】
臺灣高雄地方法院刑事判決              99年度易字第2279號
公  訴  人  臺灣高雄地方法院檢察署檢察官
被      告  潘君
            劉坤華
            潘志
上列被告等因竊盜案件，經檢察官提起公訴（99年度偵字第1705
0 、23113 號）暨追加起訴（99年度偵字第30718 號），本院判
決如下：
    主  文
潘君共同犯結夥三人以上竊盜罪，處有期徒刑捌月。又共同犯
攜帶兇器竊盜罪，處有期徒刑捌月；扣案之檳榔剪壹支，沒收。
應執行有期徒刑壹年貳月；扣案之檳榔剪壹支，沒收。
劉坤華共同犯結夥三人以上竊盜罪，累犯，處有期徒刑玖月。又
共同犯攜帶兇器竊盜罪，累犯，處有期徒刑拾月；扣案之檳榔剪
壹支，沒收。應執行有期徒刑壹年伍月；扣案之檳榔剪壹支，沒
收。
潘志共同犯結夥三人以上竊盜罪，處有期徒刑捌月。
    事  實
一、劉坤華前因違反毒品危害防制條例案件，經本院以97年度審
    訴字第2453號判處有期徒刑7 月、3 月，應執行有期徒刑8
    月確定，於民國98年5 月1 日縮刑期滿執行完畢，詎仍不知
    悔改。(一)劉坤華、潘君、潘志共同意圖為自己不法之所
    有，基於竊盜犯意聯絡，於99年5 月4 日13時30分許，由劉
    坤華駕駛車牌號碼6831-XS 號自小客車（下稱系爭自小客車
    ）搭載潘君、潘志，結夥3 人前往高雄縣杉林鄉杉林村
    合森巷160 號「真福山牧靈中心」，推由潘君及潘志合
    力將裝設在「真福山牧靈中心」區域內工寮之歌林牌冷氣機
    1 臺，自該工寮窗臺處拉出而竊取，劉坤華則在現場負責把
    風。得手後，將冷氣機沿斜坡滾下，惟未及搬運至系爭自小
    客車，適「真福山牧靈中心」主任熊亮杰與友人鄒健森自外
    返回牧靈中心，劉坤華、潘君及潘志見狀，即將冷氣機
    棄置現場，潘志沿路邊斜坡滑行逃逸，劉坤華、潘君則
    共乘系爭自小客車逃離。嗣經熊亮杰記下系爭自小客車車牌
    號碼並報警，而循線查悉上情。(二)劉坤華、潘君共同意圖
    為自己不法之所有，基於竊盜犯意聯絡，於99年5 月29日13
    時40分許，由劉坤華駕駛系爭自小客車搭載潘君，前去高
    雄縣杉林鄉○○村○○路上林新喜所有工寮前，劉坤華在旁
    把風，由潘君持其所有客觀上足以供兇器使用之檳榔剪1
    支，剪斷鐵線、鐵條，而竊取林新喜所有之鐵線、鐵條共重
    約5 公斤，價值約新臺幣（下同）150 元。甫得手之際，適
    為鄰居熊春會發現而詢問在該處做何事，劉坤華、潘君即
    將竊得之鐵線、鐵條棄置現場，隨即駕車逃逸。嗣經熊春會
    記下系爭自小客車車牌號碼並報警處理，為警循線查獲，並
    在高雄縣杉林鄉木梓村茄苳巷52號潘君住處，扣得檳榔剪
    1 支。
二、案經熊亮杰訴由高雄縣政府警察局旗山分局報告臺灣高雄地
    方法院檢察署檢察官，暨檢察官自動檢舉簽分偵查起訴。
    理  由
壹、證據能力部分：
    按被告以外之人於審判外之陳述雖不符刑事訴訟法第159 條
    之1 至之4 等4 條之規定，而經當事人於審判程序同意作為
    證據，法院審酌該言詞陳述或書面陳述作成時之情況，認為
    適當者，亦得為證據；當事人、代理人或辯護人於法院調查
    證據時，知有刑事訴訟法第159 條第1 項不得為證據之情形
    ，而未於言詞辯論終結前聲明異議者，視為有前項之同意，
    同法第159 條之5 定有明文。本判決所引用之證據資料（詳
    後引之證據），其中傳聞證據部分，縱無刑事訴訟法第159
    條之1 至第159 條之4 或其他規定之傳聞證據例外情形，亦
    因被告劉坤華、潘君、潘志及檢察官於本院審理程序時
    均未加爭執，且本院審酌證據作成之形式，均無瑕疵、與待
    證事實具有關聯性等情況，認為適當，且無不法取得之情形
    ，應認得為證據，揆諸前開說明，具有證據能力。
貳、實體部分：
一、訊據被告劉坤華對於前揭犯罪事實(一)部分坦承不諱，而矢口
    否認有犯罪事實(二)之竊盜犯行，辯稱：我於99年5 月29日13
    時40分許，係因潘君說要去找花，而駕駛系爭自小客車搭
    載潘君外出；又我在高雄杉林鄉○○村○○路，距離該工
    寮約150 公尺處時，就下車，在該處等潘君，而由潘君
    駕駛系爭自小客車到工寮附近迴轉車子，我不知道潘君去
    竊取他人的鐵條、鐵線云云。被告潘君對於前開犯罪事實
    (二)部分坦承不諱，且坦認有於犯罪事實(一)所述時、地，竊得
    冷氣機之事實不諱，惟辯稱：犯罪事實(一)僅由我與劉坤華2
    人去竊取冷氣機，潘志並未參與，亦未在場，又關於犯罪
    事實(二)部分，是我自己去竊取鐵條、鐵線的，劉坤華並不知
    情云云。被告潘志則矢口否認有犯罪事實(一)之犯行，辯稱
    ：於犯罪事實(一)所述之時、地，我哥哥潘君叫我幫忙拆下
    冷氣機，我叫他不要偷東西，但潘君不聽我的話，這時候
    有一輛車過來，我就說不管你們了，並從竹林那邊走回家云
    云。
二、經查：
  (一)被告劉坤華、潘君、潘志於99年5 月4 日13時30分許，
    結夥3 人共同前往高雄縣杉林鄉杉林村合森巷160 號「真福
    山牧靈中心」，並推由潘君及潘志合力將裝設在該處工
    寮之歌林牌冷氣機1 臺拉出，而竊得該冷氣機之事實，業據
    被告劉坤華供認不諱，並有證人即被害人熊亮杰於警詢、偵
    查時（警一卷第7 、8 頁，偵一卷第34、35頁），證人鄒健
    森於警詢、偵查時（警一卷第9 、10頁，偵一卷第25、26頁
    ）證述之情節大致相符，且有系爭自小客車車籍查詢基本資
    料詳細畫面1 紙、贓物認領保管單（警一卷第11、12頁）、
    現場照片12張（警卷一第14、15頁、偵一卷第27至30頁）等
    附卷可稽。
  (二)查，被告劉坤華於偵查及本院準備程序時供稱：我當時看到
    潘君及潘志在工寮的冷氣機窗口，把冷氣機拔下來，因
    為冷氣機很重，他們2 人從工寮拔下後，就把冷氣機往下丟
    ，所以外殼就裂開，我是負責載運該冷氣機到舊貨商變賣。
    是我與潘君、潘志3 個人一起去偷冷氣機的（偵一卷第
    50頁、審易卷第31頁）等語，並於本院審理時陳稱：當天是
    潘君及潘志把冷氣拔下來的（審卷第33頁背面）等語；
    依此，足見本件係被告劉坤華、潘君及潘志3 人共同為
    竊盜犯行，而推由被告潘君及潘志，共同前去工寮將冷
    氣機自窗口拔下而竊得甚明。又查，該冷氣機重達約1 至2
    公噸，此為證人熊亮杰、鄒健森證述在卷；衡情顯非一人之
    力，即得自冷氣機窗台將之拔出取下，至少應有二人合力，
    始得達成。且自工寮窗台拔取冷氣機前，應須先將電源拔出
    （或該冷氣機根本未插電源），故於拔取冷氣機時已無所謂
    觸電之危險。從而，被告潘志辯稱：該冷氣機是潘君一
    人拔下來的，且是由潘君一人自工寮硬拉到馬路上來的，
    況冷氣機有電我也不敢拆云云，應屬事後避責之詞，不足採
    信。再者，被告潘君雖陳稱：犯罪事實(一)僅由我與劉坤華
    2 人去竊取冷氣機，潘志並未參與，亦未在場云云。惟於
    犯罪事實(一)所述時、地，被告潘志確亦在場，已據被告潘
    志自承在卷，亦與被告劉坤華供述情節相符，是被告潘
    君前開所辯，顯係避重就輕、迴護被告潘志之詞，尚難採
    信。
  (三)從而，被告劉坤華、潘君、潘志結夥3 人共同為犯罪事
    實(一)之竊盜犯行，事證明確，堪以認定，應依法論罪。
  (四)被告潘君於99年5 月29日13時40分許，在高雄縣杉林鄉○
    ○村○○路上之林新喜所有工寮前，持其所有客觀上足以供
    兇器使用之檳榔剪1 支，剪斷鐵線、鐵條，而竊取林新喜所
    有之鐵線、鐵條共重約5 公斤（價值約150 元），業據被告
    潘君供承不諱，核與證人熊春會於警詢、偵查時（警二卷
    第11、12頁、偵一卷第55、56頁、第60、61頁），證人即被
    害人林新喜於警詢時（警二卷第9 、10頁）證述之情節大致
    相符，且有高雄縣政府警察局旗山分局扣押筆錄、扣押物品
    目錄表、贓物認領保管單（警二卷第13至17頁）、現場照片
    （警二卷第20頁）在卷可稽，又有檳榔剪1 支扣案可佐，堪
    信被告潘君自白與事實相符。
  (五)查，證人熊春會於警詢時證述：於犯罪事實(二)所述時、地，
    我親眼看見被告潘君手持檳榔剪，在該處偷剪鐵條及鐵線
    ，我上前詢問他們在該處作什麼，被告劉坤華回答說「沒有
    」，就急忙開車將搭載潘君離開。又我發現時，劉坤華、
    潘君2 人間距離不到2 公尺，車子停在另一邊，距離他們
    約40至50公尺，我一出現，劉坤華就用跑的，之後繞了一圈
    回來，回來後我問他們在做什麼，拿剪刀的那個人傻傻的站
    在那邊，劉坤華就說沒事、沒事（警二卷第11、12頁、偵一
    卷第60、61頁）等語。據此可知，於證人熊春會發現被告潘
    君手持檳榔剪竊取鐵條、鐵線時，被告劉坤華即在被告潘
    君約2 公尺處；是被告劉坤華辯稱：我在距離工寮約150
    公尺處即下車，而由潘君開車至工寮處迴車，而我就路口
    等他，我不知道潘君去工寮前竊取他人之鐵條及鐵線云云
    ，應屬推諉之詞，不足採信。又，被告劉坤華偵查時辯稱：
    當天是潘君說要去找花，想拿回來種，所以才開車載潘
    君出去亂逛，不知道他是要去該工寮行竊。又當時車開到司
    馬路，因為找不到花，我就要回去了，我下車由潘君開車
    去前方回頭調車，沒想到潘君去偷人家的鐵條，至於為何
    須由潘君開車去調車乙事，沒有理由，我就自己下車了（
    偵一卷第49至51頁）云云；而被告潘君則陳稱：當時劉坤
    華距離約l50 公尺處，因見那裡的溪水很乾淨，所以就下車
    去玩水，而由我開車到工寮要迴轉，迴轉後我看到工寮外有
    很多鐵條、鐵線，就下車去撿，接著被害人就出現，我就大
    叫劉坤華說我要回去了，劉坤華就跑過來，犯罪事實(二)劉坤
    華並未參與云云。惟查，依被告所述情節，系爭自小客車為
    被告劉坤華所有，且在行至司馬路之工寮前，一路上均由被
    告劉坤華駕駛系爭自小客車，則由被告劉坤華駕駛至前方迴
    轉即可，焉須大費周章改由被告潘君駕駛，而被告劉坤華
    則須下車等候？又被告潘君陳稱係因劉坤華見溪水很乾淨
    ，所以下車去玩水云云，而被告劉坤華則陳稱沒有理由，我
    就自己下車了云云；是苟如被告劉坤華係因見溪水清徹，而
    下去玩水，豈會不陳述原因，卻說並無下車之理由？復次，
    被告劉坤華在下車處（距工寮約150 公尺左右）等候被告潘
    君，則被告潘君於遭證人熊春會發覺時，即可隨即駕車
    ，並至前方接被告劉坤華上車，焉須向被告劉坤華大喊「我
    要回去了」，而由被告劉坤華自下車處再跑來，並向證人熊
    春會說「沒事、沒事」？是經核上述情節綜合以觀，於被告
    潘君持檳榔剪行竊時，被告劉坤華確係知情，並在旁約2
    公尺處把風，而無所謂被告劉坤華先行在距工寮150 公尺前
    下車，到溪旁玩水之情事。從而，被告劉坤華辯稱：並不知
    潘君去竊取他人的鐵條、鐵線，亦無參與云云，應屬事後
    避責之詞，殊難採信。
  (六)從而，被告劉坤華、潘君共同為犯罪事實(二)之竊盜犯行，
    事證明確，亦堪認定，應依法論罪。
三、按刑法第321 條第1 項第3 款之所謂兇器，其種類並無限制
    ，凡客觀上足對人之生命、身體、安全構成威脅，具有危險
    性之兇器均屬之，且祇須行竊時攜帶此種具有危險性之兇器
    為已足。查被告劉坤華、潘君共同為犯罪事實(二)之犯行時
    ，攜帶前往現場之檳榔剪1 支，客觀上足以殺傷人之生命、
    身體，顯為具有危險性之兇器無訛。核被告劉坤華、潘君
    、潘志，就犯罪事實(一)所為，均犯刑法第321 條第1 項第
    4 款之結夥3 人以上加重竊盜罪。並被告劉坤華、潘君，
    就犯罪事實(二)所為，均犯刑法第321 條第1 項第3 款之攜帶
    兇器加重竊盜罪。被告劉坤華、潘君、潘志就犯罪事實
    (一)，被告劉坤華、潘君就犯罪事實(二)，有犯意聯絡及行為
    分擔，均為共同正犯。被告劉坤華、潘君所犯上開2 罪間
    ，犯意各別，行為互殊，應予分論併罰。至起訴意旨雖認犯
    罪事實(一)部分，係犯第321 條第2 項、第1 項第4 款之結夥
    3 人以上加重竊盜未遂罪，惟依前開事實欄所述，冷氣機雖
    未搬至系爭自小客車，然已自冷氣機窗台取下，並搬至系爭
    自小客附近，即早已置於被告3 人之實力支配範圍內，已達
    既遂程度，是公訴意旨認係加重竊盜未遂，容有未洽，附此
    說明。又被告劉坤華有事實欄所載之前案紀錄，甫於98年5
    月1 日執行完畢，有臺灣高等法院被告前案紀錄表1 份在卷
    可按，其於有期徒刑執行完畢，5 年內故意再犯本件有期徒
    刑以上之罪，依刑法第47條第1 項規定，為累犯，並加重其
    刑。爰審酌被告等均正值壯年，不思以正途賺取財物，貪圖
    不法利益，而為前開竊盜犯行，並被告劉坤華、潘君以攜
    帶兇器之方式，二度竊取他人財物，犯後僅坦承部分犯行，
    態度難謂良好，及其所竊取之財物價值、對被害人造成之損
    害等一切情狀，分別量處如主文所示之刑，被告劉坤華、潘
    君部分並定應執行刑，以資儆懲。又扣押之檳榔剪1 支，
    為被告潘君所有且供本案竊盜犯罪所用之物，應依刑法第
    38條第1 項第2 款規定，在犯罪事實(二)犯行下宣告沒收。
據上論斷，應依刑事訴訟法第299 條第1 項前段，刑法第321 條
第1 項第3 款、第4 款、第28條、第47條第1 項、第38條第1 項
第2 款、第51條第5 款，判決如主文。
本案經檢察官鄭珮琪到庭執行職務。
中    華    民    國    99    年    12    月    23    日
                  刑事第十六庭  法  官   洪榮家
附錄本案論罪科刑法條：
中華民國刑法第321條第1項
犯竊盜罪而有左列情形之一者，處6 月以上、5 年以下有期徒刑
：
一、於夜間侵入住宅或有人居住之建築物、船艦或隱匿其內而犯
    之者。
二、毀越門扇、牆垣或其他安全設備而犯之者。
三、攜帶兇器而犯之者。
四、結夥三人以上而犯之者。
五、乘火災、水災或其他災害之際而犯之者。
六、在車站或埠頭而犯之者。
以上正本證明與原本無異。
如不服本判決，應於收受判決後10日內向本院提出上訴書狀，並
應敘述具體理由。其未敘述上訴理由者，應於上訴期間屆滿後20
日內向本院補提理由書（均須按他造當事人之人數附繕本）「切
勿逕送上級法院」。
中    華    民    國    99    年    12    月    23    日
                                書記官    陳鈺甯

司法院資訊處製作；財團法人民間司法改革基金會備份。
